臺灣臺北地方法院刑事判決　　　　　　　　96年度訴字第45號
公　訴　人　臺灣臺北地方法院檢察署檢察官
被　　　告　乙○○冒名曾國志.
　　　　　　　　　（另案於臺灣台北監獄執行中）
指定辯護人　本院公設辯護人　曾德榮
上列被告因強盜案件，經檢察官提起公訴（九十五年度偵字第二
四二九二號），本院判決如下：
    主  文
乙○○攜帶兇器竊盜，因脫免逮捕，而當場施以強暴，未遂，累
犯，處有期徒刑肆年，扣案如附表所示之物均沒收。
    事  實
一、乙○○前因贓物案件經臺灣高等法院以八十六年度上易字第
    五二一六號判處有期徒刑七月確定，又因竊盜案件經本院以
    八十六年度易字第六五六五號判處有期徒刑十月，並經臺灣
    高等法院以九十一年度上易字第一八七二號駁回上訴確定。
    後因詐欺案件又經臺灣板橋地方法院以九十一年度易緝字第
    八一號判處有期徒刑五月確定。上述三罪經合併定應執行刑
    為一年九月後，乙○○先於民國九十一年五月七日入監服刑
    ，後於九十一年十二月一日出監，嗣於九十二年八月七日又
    入監接續執行，終於九十三年八月二十七日縮刑期滿而執行
    完畢。詎其仍不知警惕，基於為自己不法所有之意圖，於九
    十五年十一月十日上午七時許，攜帶其所有客觀上足以對人
    之身體生命造成威脅、如附表所示之兇器一批，至臺北市○○○路○段之新生高架橋停車場內，其見王啟櫺所有之車號
    P8-2629 號汽車停放在該處，認為有機可趁，竟持前述兇器
    中之螺絲起子破壞該車車鎖（起訴書誤載為破壞車門玻璃，
    而破壞車鎖部分雖據王啟櫺於警詢中表示提出告訴，但因新
    刑法施行後已廢除牽連犯之規定，毀損部分復未據檢察官提
    起公訴，本院自毋庸就此部分審理）後，進入車內欲竊取安
    全氣囊與儀表板等物，其已著手拆除外部之塑膠飾板，然尚
    未得手之際，即因該車防盜器對車主發出警訊，王啟櫺隨即
    趕至現場，乙○○發現後欲速逃離，卻遭王啟櫺在後追趕，
    兩人因此發生拉扯，拉扯中乙○○先持隨手拾得之安全帽毆
    打王啟櫺之頭、頸、背部，之後又撿拾路邊之石頭接續丟向
    王啟櫺，王啟櫺及時閃開未被打中，乙○○即以此強暴方式
    欲脫免逮捕。嗣因王啟櫺請路人丙○○等幫忙報警處理，始
    查獲被告，並扣得如附表所示之物。
二、案經王啟櫺訴由臺北市政府警察局中山分局移送臺灣臺北地
    方法院檢察署檢察官偵查後起訴。
    理  由
一、訊據被告乙○○固承認有於前述時、地攜帶如附表所示之物
    竊盜未遂之行為，惟否認有何為脫免逮捕而施強暴之行為，
    辯稱王啟櫺先動手打其，其只是拿安全帽檔，並沒有打王啟
    櫺，其有撿地上的石頭，但沒有力氣拿起來，不可能拿石頭
    丟王啟櫺云云。經查：前述竊盜與準強盜之犯罪事實，業經
    證人王啟櫺、丙○○分別到庭具結證述明確。王啟櫺於檢察
    官偵訊及本院審理時證稱：九十五年十一月十日上午七點看
    到在庭被告，他坐在我車上左邊的駕駛座，正在破壞我車子
    裡方向盤上、下方蓋子，我的車子停在新生北路三段高架橋
    下停車場。我是收到傳訊知道車子有人侵入，就趕到車子旁
    邊，被告發現我就立刻打開車門逃逸，行竊工具也從車上拿
    出一部分，他邊跑邊丟，我一直距離他十到二十公尺。跑到
    對街巷子我有追到他，我就撲上去把他壓住，我跟他在地上
    搏鬥，後來兩人都站起來後，他就順手拿別人機車的安全帽
    打我的頭部、頸部、背部，至少打了六、七下，且非常用力
    ，後來他在騎樓下撿了一塊石頭，就往我頭上打，當時我們
    二人站著搏鬥，面對面距離一公尺，我閃開沒有被打到，我
    摔了一跤，被告拿的石頭也掉到地下，我旁邊的人就把石頭
    踢開，後來我請旁邊圍觀的人報警。跟被告在打鬥時，被告
    並無神智不清或全身無力的情形。後來警察來處理，跟我一
    起返回原路找他丟的東西，記得有鋼鋸等物。我車上駕駛座
    下面也有工具，我也交給警察帶走等語詳盡，並庭呈當日被
    告所持之石頭一顆供本院扣案。王啟櫺上開證詞核與丙○○
    於本院審理時證述：案發當天早上七點左右有見到在庭被告
    ，當時甲○○與被告正在扭打，是在新生北路三段八四巷二
    七號一樓前面。我聽到甲○○說有沒有人可以幫忙報警，我
    就幫他報警，後來我看到被告先拿安全帽往甲○○頭部揮過
    去，打二、三下，又從地上拿在庭的那塊石頭，有作勢要打
    ，但沒有打到，被告要砸甲○○時，我就趕過去阻止他，我
    跟甲○○一起把被告壓在地上等語相符。足見被告確實有持
    安全帽打王啟櫺數下，並持石頭欲砸向王啟櫺之施強暴行為
    ，被告辯稱僅消極抵擋，並未出手打人云云，並不足採。而
    被告攜帶兇器竊盜未遂之犯行，有現場及扣案兇器照片六張
    存卷可參。此外，亦有在現場扣得如附表所示之兇器，以及
    王啟櫺庭呈之石頭一顆扣案可資佐證，足見被告此部分自白
    確與客觀事證相符，應堪採信。綜上所述，本案事證已臻明
    確，被告犯行堪以認定。
二、按攜帶兇器竊盜罪，係以行為人攜帶兇器竊盜為其加重條件
    ，此所謂兇器，其種類並無限制，凡客觀上足對人之生命、
    身體、安全構成威脅，具有危險性之兇器均屬之，且祇須行
    竊時攜帶此種具有危險性之兇器為已足，並不以攜帶之初有
    行兇之意圖為必要，有最高法院七十九年臺上字第五二五三
    號判例可資參照。本案被告行竊時攜帶如附表所示之物，均
    係尖銳之金屬製品，客觀上當足以對人之生命、身體、安全
    構成威脅，而屬刑法第三百二十一條第一項第三款所稱之兇
    器。再按，刑法第三百二十九條之「以強盜論」，即以強盜
    罪相當條文處罰之意，故第三百三十條所謂犯強盜罪，不僅
    指自始犯強盜罪者而言，即依第三百二十九條以強盜論者亦
    包括之，如此項準強盜而有第三百二十一條第一項各款情形
    之一，自應依第三百三十條論處，復有最高法院二十五年上
    字第六六二六號判例可供參考。且刑法之準強盜罪，係以竊
    盜或搶奪為前提，在脫免逮捕之情形，其竊盜或搶奪既遂者
    ，即以強盜既遂論，如竊盜或搶奪為未遂，即以強盜未遂論
    ，最高法院六十八年臺上字第二七七二號判例亦揭示甚明。
    故核被告乙○○所為，係犯刑法第三百二十九條、第三百三
    十條第二項、第一項之攜帶兇器準強盜未遂罪。被告雖已著
    手竊取自小客車內之財物，但尚未取得財物即被發現，其準
    強盜犯行尚屬未遂，應依刑法第二十五條第二項規定減輕其
    刑。再被告有如事實欄所載之犯罪科刑執行情形，有臺灣高
    等法院被告全國前案紀錄表一份在卷可查，其前受有期徒刑
    執行完畢，於五年以內再故意觸犯本件有期徒刑以上之罪，
    為累犯，應依刑法第四十七條第一項之規定加重其刑，並依
    法先加而後減之。爰審酌被告有贓物、竊盜前科，於執行完
    畢後仍不思以正當途徑賺取所需，其正值壯年，並無難以謀
    生之情形，卻再度竊盜並進而為準強盜行為，且其遭王啟櫺
    追捕時，為脫免逮捕竟以安全帽、石頭等重物欲攻擊王啟櫺
    ，犯罪手段並非輕微，於犯罪後則坦承部分犯行，但就準強
    盜部分一再否認，未見悔意等一切情狀，量處如主文所示之
    刑。扣案如附表所示之物，均為被告所有供竊盜所用或預備
    之物，業據被告供承在卷，均應依刑法第三十八條第一項第
    二款規定宣告沒收。又扣案之石頭一顆，被告雖否認係其持
    以攻擊王啟櫺之物，但該顆石頭業經王啟櫺與丙○○當庭確
    認無誤，自屬本案之證物，惟該石頭與未扣案之安全帽一頂
    ，並非違禁物，亦非被告所有之物，乃不予沒收。至扣案之
    鑰匙一把，被告辯稱係自己騎乘機車所用之鑰匙，非供竊車
    所用之物，而卷內並無相關證據足以認定該把鑰匙係供被告
    犯罪所用之物，亦不宣告沒收。至被告於本院審理時曾冒用
    曾國志之名義應訊，此部分應由檢察官另行簽分偵辦。
據上論斷，應依刑事訴訟法第二百九十九條第一項前段，刑法第
三百二十九條、第三百三十條第一項、第二項、第二十五條第二
項、第四十七條第一項、第三十八條第一項第二款，判決如主文
。
本案經檢察官張友寧到庭執行職務。
中　　華　　民　　國　　96　　年　　4　　月　　9  　　日
　　　　　　　　　刑事第三庭  審判長法　官　黃雅芬
  　　　　　　　　　　　　　　　　　法　官　胡宗淦
                                    法　官　游士珺
上正本證明與原本無異。
如不服本判決，應於判決送達後10日內向本院提出上訴狀（應抄
附繕本）。告訴人或被害人如對於本判決不服者，應具備理由請
求檢察官上訴，其上訴期間之計算係以檢察官收受判決正本之日
期為準。
                                    書記官  林素霜
中　　華　　民　　國　　96　　年　　4 　　月　　9 　　日
附錄論罪科刑實體法條文：
中華民國刑法第329條
竊盜或搶奪，因防護贓物、脫免逮捕或湮滅罪證，而當場施以強
暴脅迫者，以強盜論。
中華民國刑法第330條
犯強盜罪而有第 321 條第 1 項各款情形之一者，處 7 年以上有
期徒刑。
前項之未遂犯罰之。
附表：螺絲起子、斜口鉗、尖嘴鉗、鯉魚鉗、鋼鋸各壹支。
